【裁判字號】    96,訴,4768
【裁判日期】    981225
【裁判案由】    毒品危害防制條例
【裁判全文】
臺灣板橋地方法院刑事判決              96年度訴字第4768號
公  訴  人  臺灣板橋地方法院檢察署檢察官
被      告  甲○○
指定辯護人  本院公設辯護人戊○○
被      告  林葦揚
指定辯護人  義務律師楊嘉馹律師
上列被告因毒品危害防制條例等案件，經檢察官提起公訴（96年
度偵字第27496 號）及追加起訴（97年度偵字第5572號），本院
判決如下：
    主  文
甲○○共同轉讓第三級毒品，處有期徒刑參月，如易科罰金，以
新臺幣壹仟元日折算壹日，如附表編號一、二所示之物均沒收，
如全部或一部不能沒收，追徵其價額；又轉讓第三級毒品未遂，
處有期徒刑貳月，如易科罰金，以新臺幣壹仟元日折算壹日，如
附表編號一所示之物沒收，如全部或一部不能沒收，追徵其價額
；又轉讓第三級毒品，處有期徒刑參月，如易科罰金，以新臺幣
壹仟元日折算壹日；又共同轉讓第三級毒品，處有期徒刑肆月，
如易科罰金，以新臺幣壹仟元日折算壹日。應執行有期徒刑拾月
，如易科罰金，以新臺幣壹仟元日折算壹日，如附表編號一、二
所示之物均沒收，如全部或一部不能沒收，追徵其價額。
林葦揚共同轉讓第三級毒品，處有期徒刑貳月，如易科罰金，以
新臺幣壹仟元折算壹日。如附表編號一、二所示之物均沒收，如
全部或一部不能沒收，追徵其價額。
甲○○其餘被訴部分，均無罪。
    事  實
一、甲○○、林葦揚均明知愷他命（Ketamine）係毒品危害防制
    條例所列之第三級毒品（下簡稱：愷他命），不得轉讓，竟
    仍分別基於轉讓第三級毒品愷他命之犯意，為下列之轉讓愷
    他命行為：
    (一)民國96年7 月24日10時57分許，某真實姓名年籍不詳之成
      年友人至甲○○當時位於臺北縣三重市○○○路36號6樓
      之3 居處，欲向甲○○拿取約1 公克之愷他命，甲○○外
      出不在，適有林葦揚在屋內，林葦揚竟基於與甲○○共同
      轉讓愷他命之犯意聯絡，以林葦揚所有使用內附00000000
      00號碼SIM 卡之行動電話手機1 支撥打甲○○所有使用內
      附0000000000號行動電話號SIM 卡之手機1 支，詢問聯繫
      甲○○如何處理，經甲○○之指示，林葦揚將屬甲○○所
      有置於上址之1 小包愷他命（毛重約1 公克）交付轉讓予
      該人。
    (二)96年7 月29日23時46分許，某使用0000000000號行動電話
      號碼之成年男子，撥打甲○○使用之上開0000000000號行
      動電話手機，要向甲○○購買愷他命，甲○○答應以每小
      包（約0.8 公克）愷他命新臺幣（下同）700 元之代價轉
      讓2 小包，嗣該人於同年月30日凌晨0 時許，至甲○○當
      時位於臺北縣三重市○○○路36號6 樓之3 居處樓下之「
      萊爾富超商」前，甲○○與該人碰面，因該人要求無錢要
      求賒帳，甲○○拒絕未交付愷他命而未遂。
    (三)96年8 月下旬某日，在甲○○在上開居處內，因李映雪向
      其催討借款，甲○○無力返還，遂轉讓2 小包愷他命（數
      量未達加重其刑標準）予李映雪，二人並當場開啟其中1
      小包在場施用。
    (四)緣96年8 月29日凌晨零時28分許，詹雅婷撥打當時與甲○○同住上址之己○○（通緝中，俟其到案另審結）使用之
      0000000000號行動電話號碼手機通聯，己○○答應以1 公
      克愷他命900 元之代價，售賣2 公克愷他命予詹雅婷後，
      嗣己○○委由甲○○將2 公克愷他命交付予詹雅婷，甲○○遂基於與己○○共同轉讓愷他命之犯意聯絡，依言於當
      日凌晨某時點至詹雅婷位於臺北縣蘆洲市○○路221 巷24
      號6 樓住處樓下附近某處，將2 公克愷他命交付轉讓予詹
      雅婷。
三、甲○○嗣經法務部調查局臺中市調查站人員於96年11月8 日
    11時20分許，持本院法官簽發之搜索票至臺北縣三重市○○○路36號6 樓之3 搜索查獲。林葦揚則係甲○○、己○○被
    查獲後，偵查檢察官根據通訊監察譯文及通聯之電話號碼，
    通知林葦揚到庭說明而自動檢舉。
四、案經法務部調查局臺中市調查站移送臺灣板橋地方法院檢察
    署檢察官偵查起訴及同署檢察官自動檢舉偵查追加起訴。
    理  由
甲、程序方面：
    按於第一審辯論終結前，得就與本案相牽連之犯罪，追加起
    訴；追加起訴，得於審判期日以言詞為之；又一人犯數罪者
    或數人共犯一罪，均為相牽連之案件，刑事訴訟法第265 條
    第1 項、第2 項、第7 條第1 款定有明文。查：本件檢察官
    於以96年度偵字第27496 號起訴被告甲○○、己○○犯販賣
    第三級毒品罪、轉讓第三級毒品罪，於96年12月31日繫屬於
    本院後，於本案言詞辯論終結前，以97年度偵字第5572號追
    加起訴書，追加起訴被告甲○○另有其他販賣第三級毒品罪
    ，並認其中一次係與被告林葦揚共同為之，於97年3 月3 日
    繫屬於本院，俱有各該起訴書、追加起訴書、及蓋於臺灣板
    橋地方法院檢察署96年12月28日丙○榮秋96偵27496 字第12
    7512號送審函、97年3 月3 日丙○榮秋97年偵5572字第2062
    5 號送審函上之本院收文戳章在卷可查，揆諸前開規定，其
    追加起訴尚屬合法。
乙、有罪判決部分：
壹、相關供述證據證據能力之說明：
一、按被告之自白，非出於強暴、脅迫、利誘、詐欺、疲勞訊問
    、違法羈押或其他不正之方法，且與事實相符者，得為證據
    ，刑事訴訟法第156 條第1 項定有明文。被告甲○○、林葦
    揚對於其等各自自己於調查人員詢問、檢察官偵訊（被告林
    葦揚僅有偵查筆錄）時所為之陳述，均未表示有非出於自己
    自由意思之情形（見本院卷），則其二人各自於調查人員詢
    問、檢察官偵訊時所為之陳述，查與事實相符者，對其二人
    各自自己（此指不及於其他共同被告）與前揭犯罪事實相關
    事實證明部分，有證據能力。
二、按被告以外之人於審判外之陳述，經當事人於審判程序同意
    作為證據，法院審酌該言詞陳述或書面陳述作成時之情況，
    認為適當者，得為證據，刑事訴訟法第159 條之5 第1 項定
    有明文。對於證人李映雪、林葦揚於偵查中所為之陳述，被
    告甲○○及其辯護人於本院準備程序及審判程序始終表明不
    爭執而同意作為證據（見本院96年度訴字第4768號卷第96頁
    、第305 頁正、背面）。又本案偵查期間，調查人員對被告
    甲○○使用之000000000 電話號碼、共同被告己○○使用之
    0000000000電話號碼實施監聽，係根據臺灣板橋地方法院檢
    察署檢察官依據當時施行之通訊保障監察法第5 條第1 項第
    1 款規定，分別於96年7 月16日核發准予監聽之該署96年丙○榮秋聲監字第1061號、96年8 月16日核發准予監聽之該署
    96年丙○榮秋聲監續字第1228號、96年9 月11日核發准予監
    聽之該署96年丙○榮秋聲監續字第1404號、96年10月9 日核
    發准予監聽之該署96年丙○榮秋聲監續字第1554號通訊監察
    書而為之（見外放之證物箱內），則本案對該等行動電話號
    碼之監聽係屬合法。而對監聽人員根據監聽所作之通訊監察
    譯文內容，被告甲○○、林葦揚及其等辯護人於本院準備程
    序及審判程序亦表示無意見而同意作為證據（見本院第4768
    號卷第79、96、306 頁），本院審酌該等供述證據並無有何
    係違法取得或信用性明顯過低之情形，認為適當，依刑事訴
    訟法第159 條之5 第1 項之規定，該等供述證據均具有證據
    能力。
三、被告以外之人於偵查中向檢察官所為之陳述，除顯有不可信
    之情況者外，得為證據，刑事訴訟法第159 條之1 第1 項、
    第2 項定有明文。查：證人詹雅婷於96年12月26日檢察官偵
    查庭訊時就本案以證人身分具結所為證述（見96年度偵字第
    27496 號卷＜下簡稱起訴偵查卷第84、86頁以下）有踐行具
    結程序，且就該偵查筆錄，被告甲○○及其辯護人並未主張
    有何符合刑事訴訟法第159 條之1 第2 項所定之顯不可信情
    況（此指外部情況，而非指證言之可採信與否）之例外條件
    存在，則證人詹雅婷於該偵查庭訊以證人身分所為之證述，
    自有證據能力。又本院有傳訊證人詹雅婷到庭作證，給予被
    告甲○○（含辯護人）行使詰問權之機會（見本院第4768號
    卷第239 頁以下），而完足為合法調查之證據，亦無不當剝
    奪被告詰問權行使之問題，則被告甲○○於偵查中未詰問證
    人詹雅婷，不影響證人詹雅婷於偵查中陳述之證據能力。
貳、認定犯罪事實所憑之證據及理由：
一、訊據被告甲○○、林葦揚對於前揭事實坦承不諱，其中就事
    實欄一(一)所示部分，二人所述情節互核相符，復有通聯監察
    譯文在卷可證（以上證據見第27496 號偵查卷第8 頁背面、
    第85頁、本院第4768號卷第78、95-1頁、第245 頁背面至第
    246 頁正面、第307 頁背面）；就事實欄一(二)部分，除被告
    甲○○之自白外，並有通聯監察譯文在卷可佐（見度偵字第
    27496 號第9 頁背面、偵字第27496 號第657 頁、本院第47
    68號卷第307 頁正面）；就事實欄一(三)部分，被告甲○○之
    自白核與證人李映雪在偵查中證述之情形相符（見偵字第27
    496 號卷第68至69、71頁、本院第4768號卷第46、95-1頁、
    第305 頁背面、第307 頁正面）；事實欄一(四)部分，證人詹
    雅婷於偵審中亦證實被告甲○○曾有出面至其住處樓下交付
    愷他命之事實，並有共犯己○○與詹雅婷當時通聯譯文可證
    （被告甲○○供述見本院卷第4768號卷第95-1頁＜被告甲○○承認此部分交付愷他命事實－即追加起訴書事實欄一(三)部
    分＞，另見偵字第27496 號卷第22頁背面＜最下一通＞、第
    87至88頁、本院第4768號第239 頁背面至第245 頁正面、第
    307 頁背面）。從而，前揭轉讓愷他命事實均堪認定。
二、檢察官起訴意旨另認：事實欄一(一)部分，被告甲○○係販賣
    愷他命，被告林葦揚則係幫助販賣愷他命；事實欄一(二)部分
    ，被告甲○○係販賣愷他命未遂；事實欄一(四)部分被告甲○○係與己○○共同販賣愷他命等語。經查：就事事實欄一(一)
    部分，被告甲○○否認有拿取對價之情形，而檢察官亦始終
    未查明該次至被告甲○○居處取愷他命之人究竟為何人以及
    有無支付對價，依此事證，若認被告甲○○有收取對價，要
    屬推測。至於被告林葦揚於偵查中，在否認知甲○○等人在
    賣愷他命，檢察官勸其坦承幫助販賣第三級毒品罪後，其供
    稱：我心裡有底，知道他們在賣愷他命云云（見偵字第2749
    6 號卷第87至88頁），但既然被告林葦揚同時供稱：沒有代
    收錢等語（見偵字第27496 號卷第88頁），則其所稱：我知
    道他們在賣云云，亦僅屬個人意見之詞，不能作為有罪判決
    認定事實之依據。就事實欄一(二)部分，被告甲○○始終否認
    有賺取差價之營利意圖，而除通訊監察譯文外，檢察官亦始
    終未查明該次交易不成之人究竟為何人以及真正之實情，自
    不能單純以通聯譯文，遽以擬制方法認定被告甲○○該次有
    賺取差價之意圖。對於事實欄一(四)部分，就被告甲○○有無
    向詹雅婷收取對價一節，詹雅婷於偵查中原稱：皆是由己○○收錢等語（見偵字第27496 號卷第86頁），隨後旋又改稱
    ：是照片中的人（指甲○○）把愷他命交給我，我錢給他云
    云（見上開同偵查卷第87頁），前後證詞歧異，尚屬有瑕疵
    ．應以被告甲○○自白之情形為可採。按刑法上犯罪之故意
    ，祇須對於犯罪事實有所認識，有意使其發生或其發生不違
    背其本意，仍予以實施為已足，不以行為人主觀之認識與客
    觀事實兩相一致為必要，故行為人主觀上欲犯某罪，事實上
    卻犯他罪時，依刑罰責任論之主觀主義思潮，首重行為人之
    主觀認識，應以行為人主觀犯意為其適用原則，必事實上所
    犯之他罪有利於行為人時，始例外依該他罪處斷。我國暫行
    新刑律第13條第3 項原亦有「犯罪之事實與犯人所知有異者
    ，依下列處斷：所犯重於犯人所知或相等者，從其所知；所
    犯輕於犯人所知者，從其所犯」之規定。嗣制定現行刑法時
    ，以此為法理所當然，乃未予明定。從而行為人主觀上欲犯
    某罪，但事實上所為係構成要件略有不同之他罪，揆之前揭
    「所犯與犯人所知相等，從其所知」之法理，自應適用行為
    人主觀上所認識之該罪論處（最高法院92年度臺上字第1263
    號判決意旨參照）。又共同正犯間，對其他共同正犯在犯意
    聯絡範圍內所實行之行為，固應同負全部責任，然若其他共
    同正犯所實行之行為，已踰越犯意聯絡範圍，就此軼出部分
    ，即難令負共同正犯之責（最高法院97年度臺上字第244 號
    判決意旨參照）。因檢察官於本案偵查期間就此部分起訴事
    實未曾訊問被告甲○○及共同被告己○○，單以證人詹雅婷
    之證述為起訴依據，自尚不能證明被告甲○○知己○○與詹
    雅婷就愷他命有對價關係，亦難認被告甲○○有共同販賣之
    意圖。公訴人認被告甲○○前揭行為皆屬販賣行為，而被告
    林葦揚部分係幫助販賣，尚有誤會。
三、綜上所述，本件事證明確，被告甲○○、林葦揚前揭轉讓犯
    行均洵堪認定。
參、論罪科刑部分：
一、毒品危害防制條例業已於98年5 月20日經總統以華總一義字
    第09800125141 號修正公布，雖然就此次修正條文之施行日
    期，各有不同見解，縱依法務部引用同條例第36條：「本條
    例自公布後6 個月施行」之規定，認應於98年11月20日起施
    行，現亦已生效施行。被告甲○○、林葦揚本案行為後，毒
    品危害防制條例相關條文於97年5 月20日修正，同年月22日
    生效施行。毒品危害防制條例第8 條第3 項條文：「轉讓第
    三級毒品者，處3 年以下有期徒刑，得併科新臺幣30 萬 元
    以下罰金。」於本次修正固未變動，但此次修正，毒品危害
    防制條例第17條經修正，修正後第17 條 第2 項規定：「犯
    第4 條至第8 條之罪於偵查及審判中均自白者，減輕其刑。
    」此為修正前同條例所無之規定。查：被告甲○○、林葦揚
    二人本案皆有偵查及審判中均自白犯罪之情形，依刑法第2
    條第1 項但書，關於其二人論罪後得否減輕其刑，自應依修
    正後毒品危害防制條例第17條規定處理，且因毒品危害防制
    條例第8 條第3 項並未修正，不生割裂適用之問題，於此敘
    明。
二、按毒品愷他命係毒品危害防制條例第2 條第2 項第3 款規定
    之第三級毒品，不得轉讓、持有。核被告甲○○、林葦揚就
    事實欄一(一)所示之犯行，係犯毒品危害防制條例第8 條第3
    項之轉讓第三級毒品罪，其二人就該犯行，有犯意聯絡及行
    為分擔，均為共同正犯。被告甲○○就事實欄一(二)所示之犯
    行，係犯毒品危害防制條例第8 條第5 項、第3 項之轉讓第
    三級毒品未遂罪。被告甲○○就事實欄一(三)(四)所示之犯行，
    係犯毒品危害防制條例第8 條第5 項、第3 項之轉讓第三級
    毒品罪，其中就事實欄一(四)部分，就轉讓交付行為，被告甲○○與共同被告己○○間有犯意聯絡及行為分擔，為共同正
    犯。公訴人認被告甲○○就事實欄一(一)(二)(四)所示之犯行，係
    各犯毒品危害防制條例第4 條第3 項之販賣第三級毒品罪、
    同條第6 項、第3 項之販賣第三級毒品未遂罪，被告林葦揚
    就事實欄一(一)所示之犯行，係犯毒品危害防制條例第4 條第
    3 項、刑法第30條第1 項之幫助販賣第三級毒品罪，均尚有
    未洽，其此等起訴法條均應予變更。被告甲○○所犯上揭四
    罪，時間不同，行為各別，應分論併罰。被告甲○○所為事
    實欄一(二)之行為，係著手轉讓行為而不遂，為未遂犯，依刑
    法第25條第2 項規定，減輕其刑。
三、又被告林葦揚於偵查及本院審理時對事實欄一(一)所示之轉讓
    行為，皆坦承不諱（見上開偵查卷第85頁）其當符合修正後
    毒品危害防制條例第17條第2 項之「犯第8 條之罪於偵查及
    審判中均自白」之要件，此尚不受檢察官對該次事實另有主
    張之影響，爰依該條項規定，減輕其刑。再被告甲○○於偵
    查及本院審理時對事實欄一(二)(三)所示之轉讓行為，亦皆坦承
    不諱，此見前引頁數之筆錄記載自明，亦均有修正後毒品危
    害防制條例第17條第2 項規定之適用，均減輕其刑，其中事
    實欄一(二)部分並遞減其刑。
四、爰審酌愷他命毒品之危害，被告甲○○、林葦揚各次轉讓之
    數量，其中被告林葦揚係偶爾受託交付，惡性不重，而被告
    甲○○轉讓次數較多，及念其二人復年紀尚輕，及對轉讓事
    實坦承之態度一切情狀，分別量處如主文所示之刑，並均諭
    知易科罰金之折算標準。被告甲○○部分，並定其應執行刑
    ，併依司法院大法官釋字第662 號解釋之意旨，諭知其應執
    行刑之易科罰金折算標準。
五、如附表編號一所示內含0000000000號碼SI M卡之行動電話手
    機1 支及編號二所示內含0000000000號碼SIM 卡之行動電話
    手機1 支，係各屬被告甲○○、林葦揚所有，為其二人供明
    在卷，而該2 支手機及內含之上開號碼之SIM 卡，係供該被
    告二人彼此間聯絡共犯事實欄一(一)所示轉讓犯行之用，亦為
    其二人供述在卷，而如附表編號一所示之手機及SIM 卡更有
    供被告甲○○為事實欄一(二)所示犯行之用，亦為被告甲○○
    供述明確，復無證據證明該等手機及SIM 卡已滅失，爰依毒
    品危害防制條例第19條第1 項規定，於相關犯罪主文項下宣
    告沒收，如全部或一部不能沒收時，追徵其價額又就SIM 卡
    部分，按行動電話服務須以晶片卡（即SIM 卡）為使用介面
    ，因此我國電信公司於出租行動電話門號予消費者使用時，
    即同時附帶提供晶片卡給消費者作為門號使用之介面，故電
    信公司接受消費者申辦門號並將該門號開通上線時，該晶片
    卡之所有權是否移轉於消費者，抑或仍保留於電信公司，端
    視其簽訂之服務契約內容如何約定（最高法院96年度臺上字
    第5046號、96年度臺非字第61號判決意旨參照），查依上開
    SIM 卡之行動電話業者之定型化契約，該等行動電話所使用
    之SIM 卡，均應屬使用者（即各該被告）所有，為本院職務
    上已知之事實，亦應宣告沒收，附此敘明。至於事實欄一(四)
    所示共同被告己○○使用之0000000000號行動電話號碼手機
    及內含之SIM 卡，係屬案外人盧衣庭所有，為證人盧衣庭證
    述在卷，並有該號碼申辦人資料1 份在卷可考（見本院卷第
    130 頁、第238 頁背面）。按供販賣或轉讓第三級毒品所用
    之物，應依毒品危害防制條例第19條第1 項規定沒收，固為
    刑法之特別規定，採義務沒收主義，但上開法條既無「不問
    屬於犯人與否，沒收之。」之規定，仍應以該物品屬於犯人
    所有者為限，始應予以沒收，庶符沒收制度之基本原則（最
    高法院90年度臺上字第626 號判決意旨參照）。則己○○使
    用之0000000000號行動電話號碼手機及SIM 卡，自不得宣告
    沒收，於此敘明。
丙、無罪判決部分：
一、公訴意旨及追加起訴意旨另以：被告甲○○與同案被告己○○明知愷他命、硝甲西泮（Nimetazepam ，俗稱一粒眠）均
    係毒品危害防制條例所列之第三級毒品，不得非法販賣，竟
    仍基於販賣第三級毒品愷他命、意圖販賣而持有硝甲西泮之
    犯意聯絡，己○○以其申用0000000000、0000000000號門號
    之行動電話；甲○○以其申用之0000000000號門號之行動電
    話為聯絡工具，販賣第三級毒品愷他命、硝甲西泮予不特定
    人施用。其交易方式為，買家撥打己○○、甲○○上開門號
    電話約定交易之數量、金額及地點後，再由己○○或甲○○
    將愷他命送交買家。其2 人以此方式，於(一)96年7 月28日某
    時許，由己○○在不詳處所，以不詳代價，將4 小包（重量
    不詳）愷他命，販賣予不詳真姓名年籍綽號「小郭」之人。
    (二)96年8 月22日下午2 時43分許，由己○○在其2 人上開住
    處樓下，以不詳代價，將2 公克愷他命，販賣予不詳真姓名
    年籍、使用0000000000（起訴書誤載為「0000000000」）號
    門號之行動電話之人。(三)96年8 月24日某時許，由己○○在
    臺北市○○○路某處，以不詳代價，將3 公克愷他命，販賣
    予不詳真姓名年籍、使用0000000000號門號之行動電話之人
    。(四)96年8 月30日凌晨0 時7 分許，由己○○在其上開住處
    ，以1 公克愷他命700 元之代價，販賣4 公克愷他命予使用
    0000000000號門號之行動電話、自稱「宗紀偉」之人。(五)96
    年4 、5 月間某日，由己○○在其臺北縣三重市○○○路36
    號6 樓之3 住處樓下，以900 元之代價，販賣1 公克愷他命
    ，販賣予詹雅婷施用。(六)96年9 月13日晚間某時許，己○○
    與詹雅婷約定以1 公克愷他命900 元之代價，販賣2 公克愷
    他命予詹雅婷後，由甲○○將2 公克愷他命送至詹雅婷位於
    臺北縣蘆洲市○○路221 巷24號6 樓住處樓下附近，交付詹
    雅婷並收取1800元。(七)96年9 月間某日，由己○○在詹雅婷
    上開住處樓下附近，以1 公克愷他命900 元之代價，販賣2
    公克愷他命予詹雅婷施用。(八)嗣經調查人員於上揭時間，持
    法官簽發之搜索票，在上址住查獲扣得愷他命1 包（毛重76
    .69 公克）、硝甲西泮100 顆、愷他命分裝盤1 個及分裝袋
    79只；因認被告甲○○此等行為各係犯毒品危害防制條例第
    4 條第3 項之販賣第三級毒品罪嫌及同條例第5 條第3 項之
    意圖販賣而持有第三級毒品罪嫌云云。
二、按被告犯罪事實應依證據認定之，無證據不得認定犯罪事實
    ，刑事訴訟法第154 條第2 項定有明文。又檢察官就被告犯
    罪事實，應負舉證責任，並指出證明之方法，同法第161 條
    第1 項亦有明文規定。因此，檢察官對於起訴之犯罪事實，
    應負提出證據及說服之實質舉證責任。次按刑事訴訟法上所
    謂認定犯罪事實之證據，係指足以證明被告確有犯罪行為之
    積極證據而言，該項證據必須適合於被告犯罪事實之認定，
    始得採為斷罪之資料（最高法院69年臺上字第4913號判例意
    旨參照）。而認定不利於被告之事實，須依積極證據，苟積
    極證據不足為不利於被告事實之認定時，即應為有利於被告
    之認定，更不必有何有利之證據；且被告之抗辯或反證縱屬
    虛偽，仍不能以此資為積極證據應予採信之理由（最高法院
    30年上字第482 號判例、同年上字第816 號判例意旨參照）
    。又認定犯罪事實所憑之證據，無論係直接證據或間接證據
    ，其為訴訟上之證明，須於通常一般之人均不致有所懷疑，
    而得確信其為真實之程度者，始得據為有罪之認定，倘其證
    明尚未達到此一程度，而有合理之懷疑存在，本諸無罪推定
    原則，自應為被告無罪之諭知（最高法院76年臺上字第4986
    號判例意旨、92年度臺上字第2570號判決意旨參照）。
三、公訴人認被告甲○○有上揭罪嫌，實係以通訊監察譯文、證
    人詹雅婷之證述及扣案物品為據。
四、經查：
    (一)被告甲○○始終否認有此等部分之犯罪，分別供稱：不記
      得等語（就上述(一)部分），或稱：與其本人無關（就上述
      (二)(三)(四)部分），或稱：我只見詹雅婷一次等語（筆錄頁數
      均前引頁數同頁）。
    (二)就公訴意旨所指所謂被告甲○○與共同被告己○○共同販
      賣愷他命予不特定人部分，本案偵查檢察官事實上因急於
      起訴，並未就卷內通訊監察譯文中出現之電話號碼，為逐
      一之查證，而所謂「不特定人」，用詞亦甚含混，其對此
      部分起訴事實之舉證，自始即屬不足。
    (三)對前引公訴及追加意旨(一)(二)(三)(四)部分，共同被告己○○皆
      自承其係自己交付愷他命予對方，並不涉及被告甲○○，
      此見共同被告己○○於調查人員、檢察官偵訊及本院準備
      程序中之供述自明（見偵字第27496 號卷第20至21、37頁
      、本院第4768號卷第45頁），而檢察官始終未提出公訴意
      旨所指之「小郭」（依共同被告己○○之供述係「丁○○
      」）或其他使用0000000000號、0000000000號等門號之人
      之筆錄為證（偵查檢察官根本未查證各係何人即起訴），
      本院亦傳拘丁○○等人無著，另登記為0000000000號碼使
      用人之證人陳孟喬則於本院否認認識己○○、甲○○，稱
      ：我手機那時候借予綽號「小貓」之人云云（見本院第47
      68號卷第205 頁背面）。又證人乙○○於本院審理時作證
      亦否認有向共同被告己○○或被告甲○○買過愷他命，並
      證稱：在上址扣得物品之愷他命1 包、硝甲西泮100 顆皆
      是我的，我在那住不到1 個月等語（見本院第4768號卷第
      234 至238 頁）。其中就扣案物品中之愷他命1 包、硝甲
      西泮100 顆係乙○○之物，證人乙○○之證述與共同被告
      己○○、被告甲○○自調查人員詢問時起即為之供述：扣
      案物品是一名叫「宗（莊）濟（紀）偉（煒）」之人的，
      他也借住上址等語相符（見偵字第27496 號卷第4 頁正面
      、第21頁正面、第39頁、本院96年度聲羈字第1133頁卷第
      5 頁、本院第4768號卷第45至46頁）。在被告甲○○、己○○被查獲時亦同在上址之證人盧衣庭於本院亦證稱：我
      與己○○以前是男女朋友，當時我有時候會住三重市○○○路36號6 樓之3 ，那時乙○○有借住在那裡等語（見本
      院第4768號卷第238 頁背至第239 頁正面）。檢察官於偵
      查期間置被告抗辯於不查，認扣案物品中之愷他命1 包（
      毛重76 .69公克）、硝甲西泮100 顆係共同被告己○○、
      被告甲○○所有，亦屬誤會。
    (四)證人詹雅婷於偵查中稱見過被告甲○○二次，但除被告甲○○自承之一次外，另一次則無任何佐證可確信證人詹雅
      婷所言屬實，且其於偵查中原僅稱：出面給愷他命及收錢
      之人均係己○○等語，隨後旋又改稱：是照片中的人（指
      甲○○）把愷他命交給我，我錢給他云云，前後證詞歧異
      ，尚屬有瑕疵，亦見前述。雖然證人詹雅婷於本院證稱：
      以我二年前作證為準等語（筆錄誤載為「為證），但其同
      庭亦證稱：（在場甲○○）有交給我1 次等語（以上見本
      院第4768號卷第241 頁正面、第243 頁正面、第244 頁正
      面），則仍以被告甲○○之供述為可採。而另二次則係共
      同被告己○○出面，為證人詹雅婷證述在卷，且檢察官引
      為證據之通訊監察譯文係詹雅婷與共同被告己○○間之通
      話，並無甲○○者（見偵字第27496 號第23頁背面第4 通
      ），自難認追加起訴意旨所指前述(五)(六)(七)與被告甲○○有
      關。
五、綜上論述，公訴人就前開公訴意旨及追加意旨部分，實有舉
    證不足之缺憾，本院依據卷內資料調查證據之結果，尚不足
    以證明被告甲○○確有於該等公訴意旨所指犯行。此外，復
    查無適合且可信之證據足資證明被告甲○○有此等部分犯罪
    ，自不能推測或擬制之方法遽為認定，被告甲○○此等部分
    被訴犯罪，應屬不能證明，自應均為無罪判決之諭知。
據上論斷，應依刑事訴訟法第299 條第1 項前段、第300 條、第
301 條第1 項，毒品危害防制條例第8 條第3 項、第5 項、第17
條第2 項、第19條第1 項，刑法第11條前段、第2 條第1 項但書
、第28條、第25條第2 項、第41條第1 項前段、第51條第5 款，
判決如主文。
本案經檢察官陳怡親到庭執行職務。
中    華    民    國    98    年    12    月     25   日
                  刑事第一庭    審判長法  官  王復生
                                      法  官  連雅婷
                                      法  官  陳世旻
上列正本證明與原本無異。
如不服本判決，應於判決送達後10日內敘明上訴理由，向本院提
出上訴狀 (應附繕本) ，上訴於臺灣高等法院。其未敘述上訴理
由者，應於上訴期間屆滿後20日內向本院補提理由書「切勿逕送
上級法院」。
                                      書記官  張惠芳
中    華    民    國    99    年    1     月    12    日
附錄本案論罪科刑法條全文：
毒品危害防制條例第8條
轉讓第一級毒品者，處1年以上7年以下有期徒刑，得併科新臺幣
1百萬元以下罰金。
轉讓第二級毒品者，處6月以上5年以下有期徒刑，得併科新臺幣
70萬元以下罰金。
轉讓第三級毒品者，處3年以下有期徒刑，得併科新臺幣30萬元
以下罰金。
轉讓第四級毒品者，處1年以下有期徒刑，得併科新臺幣10萬元
以下罰金。
前四項之未遂犯罰之。
轉讓毒品達一定數量者，加重其刑至二分之一，其標準由行政院
定之。
附表
┌──┬───────────────────┬───────────┐
│編號│品名及數（份）量                      │所有人                │
├──┼───────────────────┼───────────┤
│一  │內含0000000000號碼SIM卡之行動電話手機 │甲○○                │
│    │壹支（含SIM卡壹片）                   │                      │
│    │                                      │                      │
├──┼───────────────────┼───────────┤
│二  │內含0000000000號碼SIM卡之行動電話手機 │林葦揚                │
│    │壹支（含SIM卡壹片）                   │                      │
│    │                                      │                      │
└──┴───────────────────┴───────────┘

司法院資訊處製作；財團法人民間司法改革基金會備份。
